臺灣臺北地方法院簡易民事判決
                                   111年度店簡字第1030號
原      告  陳昶志  
被      告  曹茗生  

訴訟代理人  
(法扶律師)  高宥翔律師
上列當事人間請求損害賠償事件，原告就本院111 年度審簡字第
927號之刑事案件，提起本院111年度審簡附民字第90號附帶民事
訴訟，經本院刑事庭移送前來，本院於民國111年8月23日言詞辯
論終結，判決如下：
    主      文
被告應給付原告新臺幣肆萬元，及自民國一百一十一年六月三日
起至清償日止，按年息百分之五計算之利息。
原告其餘之訴駁回。
訴訟費用由被告負擔十分之一，餘由原告負擔。
本判決原告勝訴部分得假執行；但被告如以新臺幣肆萬元為原告
預供擔保後，得免為假執行。 
原告其餘假執行之聲請駁回。
    事實及理由
一、原告方面：被告為新北市○○區○○路○段000巷0弄00號「美麗
    國社區」（下稱系爭社區）住戶，明知該社區規約明定社區
    照明燈每日關閉時間，僅因自覺天色已亮，遂多次要求擔任
    社區保全人員之原告違反社區規約提前關閉上開照明燈，原
    告不願順其要求，被告竟基於公然侮辱之各別犯意，分別於
    附表所示時間，在上開社區之管理室大廳或車道出入口等多
    數人得行經之處，分別以附表所示言詞辱罵原告，分別足以
    貶損原告之人格、名譽及社會評價，致原告名譽受損。故請
    求精神慰撫金新臺幣（下同）400,000元（因辱罵原告5次，
    80,000元×5次=400,000元），並為此提起本件訴訟，爰依侵
    權行為法律關係請求損害賠償。並聲明：㈠被告應給付原告4
    00,000元，及自刑事附帶民事訴訟起訴狀繕本送達翌日起至
    清償日止，按年息百分之5 計算之利息；㈡願供擔保，請准
    予假執行之宣告。
二、被告則以：
　㈠被告為高齡94歲之退休榮民，主要收入來源僅每月數千元之
    退休俸，其配偶已往生，現獨居於系爭社區內，生活及經濟
    並不寬裕，又罹患下肢部關節嚴重僵直之病症，平日無人照
    顧，心理長期受到巨大折磨，原告請求均無理由。
　㈡被告辱罵原告之地點僅兩造間可聽聞，對原告名譽損害甚微
    ，且被告辱罵原告之理由係因被告為保全人員竟於值勤時公
    然睡覺等語。並聲明：⒈原告之訴駁回；⒉如受不利判決，願
    供擔保請准宣告免為假執行。
三、本院之判斷：
  ㈠按因故意或過失，不法侵害他人之權利者，負損害賠償責任
    ；不法侵害他人之名譽者，被害人雖非財產上之損害，亦得
    請求賠償相當之金額。其名譽被侵害者，並得請求回復名譽
    之適當處分，民法第184 條第1 項前段、同法第195 條第1
    項定有明文。次按，言論自由為人民之基本權利，有實現個
    人自我、促進民主發展、呈現多元意見、維護人性尊嚴等多
    重功能，保障言論自由乃促進多元社會正常發展，實現民主
    社會應有價值，不可或缺之手段。而名譽權旨在維護個人主
    體性及人格之完整性，為實現人性尊嚴所必要，二者之重要
    性固難分軒輊，在法的實現過程中，應力求其二者保障之平
    衡，故侵害名譽權而應負侵權行為損害賠償責任者，須以行
    為人意圖散布於眾，故意或過失詆毀他人名譽為必要，蓋如
    此始有使他人之名譽在社會之評價受到貶損之虞。在一對一
    之談話中，應賦予個人較大之對話空間，倘行為人基於確信
    之事實，申論其個人之意見，自不構成侵權行為，以免個人
    之言論受到過度之箝制，動輒得咎，背離民主社會之本質（
    最高法院99年度台上字第1664號判決意旨參照）。另所謂名
    譽，係指在社會所享有一切對品德、聲譽所為之評價；而侵
    害名譽，係指貶損他人人格在社會上之評價而言，須依一般
    社會觀念，足認其人聲譽已遭貶損者始足當之，至於被害人
    主觀感情上是否感受到損害，則非認定之標準。是名譽權之
    侵害，須以行為人出於故意或過失意圖散布於眾或使第三人
    知悉其事，而造成他人客觀上之社會評價受貶損為要件。 
  ㈡經查，本件原告主張被告於上開時地以前揭方式公然辱罵原
    告之犯行，業經本院刑事庭以111年度審簡字第927號判決如
    附表所示之刑事處刑確定，核閱屬實。又被告雖於言詞辯論
    期日到場爭執，然未當庭提出具體抗辯內容，僅表示被告年
    事已高，經濟條件不佳等語，對於上開抗辯與本案侵權之因
    果關係間未提出其他證據供本院斟酌，據原告所提之證據，
    堪信原告主張之事實為真正。本院審酌被告有如附表所示之
    行為，其各該行為時間點不同，前後分屬5次行為，且其所
    陳述，揆諸上開說明，依社會通念，「畜牲」、「死人樣子
    」、「你有沒有父母好好教養你」、「不要臉」、「腦筋有
    問題」、「垃圾（台語）」等指摘文字內容，含有陳述他人
    沒有家教、沒有人性等具有貶低原告個人品行之情，令原告
    在社會上之評價受到貶損，自屬故意不法侵害原告之名譽，
    原告主張其因而受有精神上痛苦，實屬有據，原告依上開規
    定請求非財產上損害賠償，應予准許。
  ㈢又按，慰撫金之多寡，應斟酌雙方之身分、地位、資力與加
    害程度，及其他各種情形核定相當之數額，該金額是否相當
    ，自應依實際加害情形與被害人所受之痛苦及雙方之身分、
    地位、經濟狀況等關係決定之（最高法院51年度台上字第22
    3 號判例意旨參照）。又以人格權遭遇侵害，受有精神上之
    痛苦，而請求慰撫金之賠償，其核給之標準，須斟酌雙方之
    身分、資力與加害程度及其他各種情形核定相當之數額。且
    所謂「相當」，應以實際加害情形與其名譽影響是否重大及
    被害人之身分、地位與加害人之經濟情況等關係定之（最高
    法院86年度臺上字第3537號判決意旨參照）。查本件原告為
    大學中文系肄業，工作是夜班保全工作，月收入約30,000 
    元，家中有媽媽跟弟弟，弟弟住在別的地方；被告為國中畢
    業，退伍榮民，配偶已經往生，有兒女但都已經成家，被告
    自己住，退休俸每個月幾千元等情，業據兩造於本院審理時
    陳述綦詳（參見本院卷第52頁）。本院審酌原告所受精神上
    痛苦之程度、被告之損害態樣及辱罵之內容、前後分屬如附
    表所示5次之行為、原告名譽受損之程度、兩造之身分、地
    位、經濟狀況等一切情狀，認原告請求被告賠償之非財產上
    損害，以40,000元（1次之辱罵行為以8,000元計，前後5次
    之行為，共計40,000元）為適當，至逾此範圍之請求，則不
    應准許。 
　㈣末按，遲延之債務，以支付金錢為標的者，債權人得請求依
    法定利率計算之遲延利息；應付利息之債務，其利率未經約
    定，亦無法律可據者，週年利率為百分之5 ；給付無確定期
    限者，債務人於債權人得請求時，經其催告而未為給付，自
    受催告時起，負遲延責任。其經債權人起訴而送達訴狀，或
    依督促程序送達支付命令，或為其他相類之行為者，與催告
    有同一之效力，民法第233 條第1 項、第203 條、第229 條
    第2 項分別定有明文。本件原告請求被告賠償之非財產上損
    害，此為以支付金錢為標的，原告自得請求被告給付自刑事
    附帶民事訴訟起訴狀繕本送達翌日即111年6月3日（參見本
    院111 年度審簡附民字第90號第29頁）起至清償日止，按年
    息百分之5 計算之利息，併應准許。 　
五、從而，原告依侵權行為法律關係，請求被告給付40,000 元
    ，及自111年6月3日起至清償日止，按年息百分之5 計算之
    利息為有理由，應予准許。至原告逾此部份之請求，為無理
    由，應予駁回。
六、本件事證已臻明確，兩造其餘攻擊防禦方法及所提證據，核
    與判決之結果不生影響，爰不一一論列，併此敘明。
七、本件原告勝訴部分係適用簡易程序為被告敗訴之判決，依民
    事訴訟法第427 條、第389 條第1 項第3 款之規定，應依職
    權宣告假執行；並依同法第392 條第2 項依職權為被告如預
    供擔保，得免為假執行之宣告。至原告敗訴部分，假執行之
    聲請即失其附麗，應併予駁回。
八、本件係刑事附帶民事訴訟，而由本院刑事庭移送民事庭者，
    依刑事訴訟法第504 條第2 項之規定，不需徵收裁判費，且
    至本件言詞辯論終結時，亦未發生其他訴訟費用，故無從確
    定訴訟費用之數額。惟仍爰依民事訴訟法第87條第1 項之規
    定，諭知訴訟費用之負擔，以備將來如有訴訟費用發生時，
    得確定其負擔，併此敘明。
中　　華　　民　　國　　111 　年　　9 　　月　　8 　　日
                  臺灣臺北地方法院新店簡易庭
                              法  官  石蕙慈
以上正本係照原本作成。
對於本件判決如有不服，應於收受送達後20日內向本院提出上訴
書狀，上訴於本院合議庭，並按他造當事人之人數附具繕本。
如委任律師提起上訴者，應一併繳納上訴審裁判費。
中　　華　　民　　國　　111 　年　　9 　　月　　8 　　日
                              書記官  徐子芹
　　　　　　　　　　　　　　　
　　　　　　　　　　　　　　　
　　　　　　　　　　　　　　　
附表：
編號 時間 辱罵內容 刑事處刑 1 110年5月8日凌晨4時20分許起 「你渾蛋到極點」、「禽獸」、「畜牲」等語。 被告犯公然侮辱罪，處罰金新臺幣肆仟元，如易服勞役，以新臺幣1,000元折算壹日。 2 110年5月20日凌晨5時8分許起 「死人樣子」等語。 被告犯公然侮辱罪，處罰金新臺幣貳仟元，如易服勞役，以新臺幣1,000元折算壹日。 3 110年6月25日清晨4時57分許起 「你有沒有父母好好教養你」等語。 被告犯公然侮辱罪，處罰金新臺幣貳仟元，如易服勞役，以新臺幣1,000元折算壹日。 4 110年7月7日凌晨5時58分許起 「不要臉」、「腦筋有問題」、「神經兮兮」、「替你爸媽丟臉」、「不識抬舉」、「你沒有用啦」、「垃圾（台語發音）」等語。 被告犯公然侮辱罪，處罰金新臺幣參仟元，如易服勞役，以新臺幣1,000元折算壹日。 5 110年7月15日凌晨4時29分許起 「你沒有教養」、「畜牲」等語。 被告犯公然侮辱罪，處罰金新臺幣肆仟元，如易服勞役，以新臺幣1,000元折算壹日。